【裁判字號】    92,上,971
【裁判日期】    921230
【裁判案由】    給付價金
【裁判全文】
臺灣高等法院民事判決                              九十二年度上字第九七一號
    上  訴  人  甲○○
    訴訟代理人  薛欽峰律師
    被  上訴人  乙○○
    訴訟代理人  黃福雄律師
                鄭懷君律師
                李傑儀律師
右當事人間，因給付價金事件，上訴人對於中華民國九十二年八月七日臺灣臺北地方
法院九十一年度訴字第五三二二號第一審判決，提起上訴，經本院於九十二年十二月
二十三日言詞辯論終結，判決如左：
    主      文
原判決關於命上訴人給付金額本息、假執行之宣告及訴訟費用之裁判均廢棄。
右開廢棄部分，被上訴人在第一審之訴，及假執行之聲請均駁回。
第一、二審訴訟費用由被上訴人負擔。
    事實及理由
一、被上訴人起訴主張：上訴人與被上訴人均為在線上網際股份有限公司（以下稱在
    線上公司）之原始股東，被上訴人持有在線上公司十五萬股之股份，嗣因在線上
    公司增資又取得一萬五千股，並登記為被上訴人胞姊即訴外人賴麗香所有。民國
    九十年七月十六日，上訴人在台北市華納威秀與被上訴人成立買賣契約，約定由
    上訴人以每股新臺幣（以下同）十二元之價格向被上訴人買受被上訴人所持有包
    括登記胞姊所有之在線上公司股份十六萬五千股（以下稱系爭股份），總價金一
    百九十八萬元，同年九月底給付價金，惟上訴人迄今尚未給付。為此，爰依買賣
    之法律關係，求為命上訴人給付一百九十八萬元本息之判決。並聲明：(一)上訴
    駁回。(二)第二審訴訟費用由上訴人負擔。
二、上訴人則以：被上訴人固曾於九十年七月十六日在台北市華納威秀與上訴人會面
    ，會面之時雖曾論及買賣被上訴人所持有之股份，因上訴人無意買受，會面時間
    短暫，又未簽訂買賣協議，被上訴人主張系爭股份之買賣契約，自始不成立，被
    上訴人請求給付價金，自非有據等語，資為抗辯。並聲明：(一)原判決不利於上
    訴人部分、假執行之宣告及訴訟費用之裁判均廢棄。(二)右開廢棄部分被上訴人
    在第一審之訴，及假執行之聲請均駁回。(三)第一、二審訴訟費用由被上訴人負
    擔。
三、被上訴人主張上訴人與被上訴人均為在線上公司之原始股東，被上訴人持有在線
    上公司十五萬股之股份，嗣因在線上公司增資又取得一萬五千股，並登記為被上
    訴人胞姊即訴外人賴麗香所有。民國九十年七月十六日上訴人在台北市華納威秀
    與被上訴人會面，論及買賣被上訴人所持有之系爭股份，上訴人迄未給付價金之
    事實，為上訴人所不爭執，且有被上訴人九十年十月十二日、九十一年七月九日
    錄製錄音帶之譯文為憑；被上訴人主張之上開事實，應堪信為真實。
四、被上訴人主張上訴人於九十年七月十六日承諾買受被上訴人所持有系爭股份之事
    實，無非以其於九十年十月十二日、九十一年七月九日所錄製之錄音帶為其證據
    方法，上訴人對於被上訴人所提出錄音帶之譯文內容亦不爭執，惟以否認有買賣
    系爭股份之事實，買賣契約並未成立為抗辯；經查：
(一)按：稱買賣者，謂當事人約定一方移轉財產權於他方，他方支付價金之契約。當
    事人就標的物及其價金互相同意時，買賣契約即為成立。民法第三百四十五條定
    有明文。被上訴人所提出九十年十月十二日、九十一年七月九日錄製錄音帶之譯
    文，由「被上訴人：『我小賴，那個我要問你一下哦，就是我們在七月十六日那
    天晚上談的你說在九月底以後你會把那個股票幫我買回去，那現在情況怎麼樣。
    』、上訴人：『情況不怎麼樣。』，被上訴人：『啊』、上訴人：『情況不怎麼
    樣，都沒錢啦，現在都沒錢啦。』、被上訴人：『啊，那你那時候不是說不管怎
    麼樣，不管有沒有增資成功都一定會幫我買回去嗎？』、上訴人：『嗯，對啊，
    本來是這樣子啊，我現在沒錢啦，沒錢也沒辦法啊。』，被上訴人：『我是希望
    你能履行你當初七月十六日那時候晚上我們在華納威秀講的承諾。』、上訴人：
    『嗯。』、被上訴人：『看可不可以，因為那時候你還記得那天我們在那邊談，
    你有提到嘛，就是不管增資有沒有成功那你都會用十二塊把我的股票，我這邊總
    共有一六五張嘛。』、上訴人：『嗯。』，上訴人：『好啦，可不可以這個樣子
    。』、被上訴人：『嗯，說啊。』、上訴人：『我這一直呢，反正，真的說真的
    啦，我也沒那麼多錢來買股票，我也是儘量去外面找人啦，然後我就儘量去找嘛
    。』、被上訴人：『所以呢？所以是要履行還是不履行呢？』、上訴人：『如果
    能找到的話，那我就．．．買你的股票。』，被上訴人：『可是當時你已經跟我
    有了這樣一個承諾啊。』、上訴人：『那我就跟你講我就儘量去找嘛。』」等之
    對話內容。對於買賣契約之價金給付方法、給付期限，標的之數量、交付方法等
    契約內容之重要事項，並無明確之約定；且由上開「被上訴人：『我小賴，那個
    我要問你一下哦，就是我們在七月十六日那天晚上談的你說在九月底以後你會把
    那個股票幫我買回去，那現在情況怎麼樣。』、上訴人：『情況不怎麼樣。』，
    被上訴人：『啊』、上訴人：『情況不怎麼樣，都沒錢啦，現在都沒錢啦。』、
    被上訴人：『啊，那你那時候不是說不管怎麼樣，不管有沒有增資成功都一定會
    幫我買回去嗎？』、上訴人：『嗯，對啊，本來是這樣子啊，我現在沒錢啦，沒
    錢也沒辦法啊。』」之對話內容，上訴人於九十年七月十六日固有承諾預計於九
    十年九月底以後，將買受被上訴人股份之事實，惟非得因此而認其買賣契約業已
    有效成立，充其量僅得認為股份買賣之預約，尚須於九十年九月底以後，另就股
    份買賣契約內容之重要事項，如價金之給付方法、給付期限，標的之數量、交付
    方法等詳為約定，其買賣契約始為有效成立。
(二)查：契約有預約與本約之分，兩者異其性質及效力，預約權利人僅得請求對方履
    行訂立本約之義務，不得逕依預定之本約內容請求履行，又買賣預約，非不得就
    標的物及價金之範圍先為擬定，作為將來訂立本約之張本，但不能因此即認買賣
    本約業已成立。最高法院六十一年度臺上字第九六四號著有判例，可資參照。本
    件上訴人固曾於九十年七月十六日預計於九十年九月底以後，買受被上訴人系爭
    股份之事實，惟依上開最高法院判例意旨，被上訴人非得逕依預定之本約內容，
    即價金之給付，請求上訴人給付價金。
五、從而，上訴人依據買賣契約價金請求權之法律關係，請求上訴人給付買賣價金一
    百九十八萬元本息，於法尚非有據，應不予准許；原法院就上開被上訴人所錄製
    錄音帶內容，認已有效成立買賣契約，顯有將預約與本約予以混淆，而為被上訴
    人勝訴判決，並為准免假執行之宣告，容有未恰；上訴意旨指摘原法院之判決不
    當，求予廢棄，非無理由，應由本院予以廢棄，更為判決如主文第二項所示。
六、本件事證已臻明確，兩造其他攻擊、防禦方法，及提出未援用之證據，經斟酌後
    認不影響判決基礎，無逐一論述必要，併此敘明。
據上論結，本件上訴為有理由，爰判決如主文。
中      華      民      國    九十二    年     十二     月     三十     日
                              民事第十二庭
                                  審判長法  官  林  丁  寶
                                        法  官  林  恩  山
                                        法  官  陳  博  享
正本係照原本作成。
如不服本判決，應於收受送達後二十日內向本院提出上訴書狀，其未表明上訴理由者
，應於提出上訴後二十日內向本院補提理由書狀（均須按他造當事人之人數附繕本）
上訴時應提出委任律師或具有律師資格之人之委任狀；委任有律師資格者，另應附具
律師資格證書及釋明委任人與受任人有民事訴訟法第四百六十六條之一第一項但書或
第二項（詳附註）所定關係之釋明文書影本。
中      華      民      國    九十二    年      十二    月    三十一    日
                                        書記官  鄭  靜  如
附註：
民事訴訟法第四百六十六條之一（第一項、第二項）：
對於第二審判決上訴，上訴人應委任律師為訴訟代理人。但上訴人或其他法定代理人
具有律師資格者，不在此限。
上訴人之配偶、三親等內之血親、二親等內之姻親，或上訴人為法人、中央或地方機
關時，其所屬專任人員具有律師資格並經法院認為適當者，亦得為第三審訴訟代理人
。


司法院資訊處製作；財團法人民間司法改革基金會備份。
